臺灣高等法院高雄分院刑事判決　　　　96年度上訴字第1156號
上　訴　人　臺灣高雄地方法院檢察署檢察官
被　　　告　甲○○
　　　　　　　　　　（現另案在臺灣高雄第二監獄執行中）
上列上訴人因被告違反毒品危害防制條例案件，不服臺灣高雄地
方法院96年度訴更一字第9 號中華民國96年4 月17日第一審判決
（起訴案號：臺灣高雄地方法院檢察署95年度毒偵字第8292號）
，提起上訴，本院判決如下：
     主  文
上訴駁回。
     理  由
一、本案經本院審理結果，認原審諭知「本件公訴不受理」，認
    事用法均無不當，應予維持，並引用原審判決書記載之證據
    及理由（如附件）。
二、本件檢察官追加起訴意旨以：被告甲○○前因毒品案被判處
    有期徒刑5 月，於民國（下同）95年6 月9 日易科罰金執行
    完畢後，猶不知悔改，基於施用第一級毒品海洛因及第二級
    毒品甲基安非他命之犯意，自上開執行完畢後之不詳日時起
    ，至95年9 月8 日21時30分回溯24小時內之某時許（不含公
    權力拘束期間），在高雄巿小港區○○○街1 之2 號等處所
    ，以將海洛因摻入香菸內點燃吸食煙霧，及將甲基安非他命
    置入玻璃球點火燒烤吸食煙霧之方式，施用第一級毒品海洛
    因及第二級毒品甲基安非他命多次。嗣於95年9 月8 日18時
    ，為警在高雄巿三民區○○○路與中華一路口攔檢查獲，並
    在其所駕駛車號9411-PA 號自小客車內扣得其所有之第二級
    毒品甲基安非他命7 包（毛重55.51 公克）及留有第一級毒
    品海洛因之殘渣袋1 個，因認被告涉犯毒品危害防制條例第
    10條第1 項、第2 項施用第一級毒品、第二級毒品之罪嫌，
    且與同署（即臺灣高雄地方法院檢察署）檢察官於95年7 月
    23日以95年度毒偵字第5160號起訴意旨所載之犯行，具有同
    一被告犯數罪之相牽連案件之關係，爰依刑事訴訟法第265
    條第1 項規定追加起訴云云。
三、按海洛因毒品具有高度之成癮性及濫用性，即一方面因「耐
    藥性」之影響，導致行為人必須逐漸增加施用劑量，方能達
    成主觀之相同效果；他方面則因「生理依賴性」及「心理依
    賴性」的影響，導致行為人對毒品產生強烈渴求，終至不能
    根絕。職此，立法實務固以戒斷行為人之毒癮（包括身癮及
    心癮）為其首要；惟倘行為人曾經刑事處遇方式助其戒斷毒
    癮，猶再犯施用毒品，足見原所據以實施之治療程序，顯然
    不能收其實效，是乃明定應依法追訴處罰。據此可知，施用
    毒品之行為本身，顯然具有反覆性及延續性之特徵；準此，
    「施用」即屬此類犯罪之常態，倘認「施用」為數罪評價，
    恐與刑罰之過度評價禁止原則相悖。基此，於刑法評價上，
    「施用」毒品應僅成立「集合犯」之實質一罪。
四、查被告甲○○自95年2 月間起至同年5 月25日，在高雄市○
    ○區○○街130 號4 樓居處及同街5 巷2 號客萊頌汽車旅館
    等處，施用第一級毒品海洛因及第二級毒品甲基安非他命之
    犯行，業經臺灣高雄地方法院檢察署檢察官於95年7 月23日
    以95年度毒偵字第5160號提起公訴，而於同年8 月15日繫屬
    於原審法院，此有起訴書、臺灣高等法院被告前案紀錄表附
    卷可稽，茲被告上開於95年2 月間起至同年5 月25日施用第
    一級、第二級毒品之犯行，與追加起訴書所指自95年6 月9
    日因毒品案執行完畢後之不詳時日起至95年9 月8 日21時30
    分回溯24小時內之某時，施用第一級、第二級毒品之犯行，
    具有集合犯之實質一罪關係，係同一案件。是檢察官於95年
    11月6 日就屬同一案件之施用第一級、第二級毒品犯行向原
    審法院重行起訴，原審因而依刑事訴訟法第303 條第2 款之
    規定諭知公訴不受理，即無不合。是檢察官之上訴並無理由
    ，應予駁回，並不經言詞辯論為之。
據上論斷，應依刑事訴訟法第368 條、第372 條、第373 條，判
決如主文。
中　　華　　民　　國　　96　　年　　6 　　月　　15　　日
                  刑事第四庭    審判長法  官  蕭權閔
                                      法  官  吳進寶
                                      法  官  陳吉雄
以上正本證明與原本無異。
施用第二級毒品部分不得上訴。
其餘部分如不服本判決應於收受本判決後10日內向本院提出上訴
書狀，其未敘述上訴理由者，並得於提起上訴後10日內向本院補
提理由書狀（均須按他造當事人之人數附繕本）「切勿逕送上級
法院」。
中　　華　　民　　國　　96　　年　　6 　　月　　20　　日
　　　　　　　　　　　　　　　　　　　書記官  梁美姿
附件：
臺灣高雄地方法院刑事判決               95年度訴字第4205號
公　訴　人　臺灣高雄地方法院檢察署檢察官
被      告  甲○○
上列被告因毒品危害防制條例案件，經檢察官追加起訴（95年度
毒偵字第8292號），本院判決如下：
    主  文
本件公訴不受理。
    理  由
一、按檢察官於第一審辯論終結前，得就與本案相牽連之犯罪或
    本罪之誣告罪，追加起訴，刑事訴訟法第265 條定有明文。
    又按起訴之程序違背規定者，得不經言詞辯論，為諭知不受
    理之判決，刑事訴訟法第303 條第1 款及第307 條分別定有
    明文。
二、追加起訴意旨略以：被告甲○○前因施用毒品案件，經貴院
    以92年度毒聲字第6613號裁定施以強制戒治，其後再裁定停
    止戒治，於92年11月11日釋放接續執行刑期，於同年月18日
    戒治期滿。再因毒品危害防制條例案件，經貴院以95年度簡
    字第853 號判處有期徒刑5 月確定，於95年6 月9 日易科罰
    金而執行完畢。詎其猶不知悔改，明知海洛因、甲基安非他
    命均業經公告列為毒品危害防制條例第2 條第2 項第1 款、
    第2 款所定之第一、二級毒品，不得非法施用、持有，竟於
    上開強制戒治執行完畢之5 年內，基於施用第一級毒品海洛
    因及第二級毒品甲基安非他命之犯意，自上開強制戒治執行
    完畢後之不詳日時起，至於95年9 月8 日21時30分回溯24小
    時內之某時許（不含公權力拘束期間），在高雄巿小港區○
    ○○街1 之2 號等處所，以將海洛因摻入香菸內點燃吸食煙
    霧，及將甲基安非他命置入玻璃球點火燒烤吸食煙霧之方式
    ，施用第一級毒品海洛因及第二級毒品甲基安非他命多次。
    嗣於95年9 月8 日18時，為警在高雄巿三民區○○○路與中
    華一路口攔檢查獲，並在其所駕駛車號9411-PA 號自小客車
    內扣得其所有之第二級毒品甲基安非他命7 包（毛重55.51
    公克）及留有第一級毒品海洛因之殘渣袋1 個等物。惟被告
    前已因施用毒品案件，經本署檢察官於95年7 月23日以95年
    度毒偵字第5160號提起公訴，現由貴院審理中，是本件與該
    已起訴案件間有同一被告犯數罪之相牽連案件之關係。爰依
    毒品危害防制條例第23條第2 項、刑事訴訟法第265 條第1
    項規定追加起訴等語。
三、按首揭刑事訴訟法第265 條所謂得於第一審辯論終結前追加
    起訴之相牽連案件，係指同法第7 條所指之相牽連案件，且
    必為可以獨立之新訴（即數罪併罰案件）而言；至於是否相
    牽連之案件，應從起訴形式上觀察，非以審理結果定之，最
    高法院著有89年度台上字第3975號、90年度台上字第5899號
    判決可資參照。本件檢察官追加起訴意旨雖認被告於本件所
    為施用毒品之行為，與本院前開95年度訴字第2795號案件係
    屬於數罪之相牽連案件關係，惟：
    (一)刑事法若干犯罪行為態樣，本質上原具有反覆、延續實行
    之特徵，立法時既予特別歸類，定為犯罪構成要件之行為要
    素，則行為人基於概括之犯意，在密切接近之一定時、地持
    續實行之複次行為，倘依社會通念，於客觀上認為符合一個
    反覆、延續性之行為觀念者，於刑法評價上，即應僅成立一
    罪；學理上所稱「集合犯」之職業性、營業性或收集性等具
    有重複特質之犯罪均屬之。依毒品危害防制條例第2 條第1
    項規定之「毒品」的定義，可知毒品因具有高度之成癮性及
    濫用性，即一方面因「耐藥性」影響，導致行為人必須逐漸
    增加施用劑量，方能達成相同效果；他方面則因「生理依賴
    性」及「心理依賴性」影響，導致行為人對毒品產生強烈渴
    求，終至不能根絕；由此可知，施用毒品之行為本身，顯然
    具有反覆性及延續性之特徵；準此，「施用毒品」即屬前揭
   「於立法已特別歸類具有重複特質」之犯罪。
    (二)查被告前因於95年5 月25日、同年9 月15日凌晨在其高雄
    市○○區○○街130 號4 樓居所及高雄市○○鄉○○路70之
    2 號租屋處等地點，施用第二級毒品甲基安非他命，復於同
    年5 月25日、9 月14日在高雄市○○區○○街5 巷2 號「客
    來頌汽車旅館」及高雄縣大寮鄉○○路70之2 號住處，施用
    第一級毒品海洛因，而涉犯毒品危害防制條例第10條第1、2
    項罪嫌，業經臺灣高雄地方法院檢察署檢察官於95年7 月23
    日以95年度毒偵字第5160號提起公訴及移送併辦，現正由本
    院以95年度訴字第2795號審理中（下稱前案）等情，有前開
    起訴書、臺灣高等法院被告前案紀錄表各1 份在卷足按。又
    前案件被告被訴施用第一、二級毒品之犯罪時間，與本案被
    告前揭被訴施用第一、二毒品犯行間，犯罪之時間緊接，且
    其犯罪之地點均為被告住處，又係觸犯構成要件相同之罪名
    （均分別犯施用第一、二級毒品罪），是被告上開所為，在
    時、空上均具有密接關係，足認被告先後（前案及本案）施
    用第一、二級毒品之犯行，顯係出於反覆、延續施用之單一
    行為決意至明；從而在行為概念上，應評價認係包括一罪之
    集合犯，較為合理，也較符合社會通念。參諸前開說明，被
    告本案施用第一、二級毒品犯行，既各與前案先繫屬於本院
    之施用第一、二級毒品犯行，係屬實質上一罪，而為同一案
    件，追加起訴意旨認為本案與前案為數罪之相牽連案件，容
    有誤會。
四、綜上，本案與前已起訴並繫屬於本院之95年度訴字第2795號
    案件，既屬於集合犯之包括一罪或實質上一罪之關係，為同
    一案件，並非數個獨立之犯罪事實，衡諸前揭說明，就形式
    上觀察，本件追加起訴部分，即不符合首揭法律規定「追加
    與本案相牽連之犯罪或本罪之誣告罪」之要件。本件檢察官
    所為追加起訴既違背法定追加起訴要件，其追加起訴顯欠缺
    法律上必備之程式，且此一欠缺無從補正，參諸首揭說明，
    爰依刑事訴訟法第303 條第1 款、第307 條，不經言詞辯論
    ，逕為不受理之判決。
據上論斷，應依刑事訴訟法第303 條第1 款、第307 條，判決如
主文。
中　　華　　民　　國　　96　　年　 　1　　月　　9 　　日
                刑事第六庭  審判長法　官   曾逸誠
                                  法　官   李  蓓
                                  法  官   王  琁
上正本證明與原本無異
如不服本判決，應於送達後10日內，向本院提出上訴狀。
中　　華　　民　　國　　96　　年　　1 　　月　　10　　日
                                  書記官   黃國忠
